【裁判字號】    96,交聲,891
【裁判日期】    970128
【裁判案由】    聲明異議
【裁判全文】
臺灣臺南地方法院交通事件裁定         96年度交聲字第891號
移送機關    交通部公路總局嘉義區監理所麻豆監理站
異議人即    甲○○
受處分人
上列受處分人因違反道路交通管理處罰條例案件，對於交通部公
路總局嘉義區監理所麻豆監理站民國96年9月19日所為之裁決處
分（處分案號：麻監裁罰字第裁75-M00000000號）聲明異議，本
院裁定如下：
    主  文
異議駁回。
    理  由
一、原處分意旨略以：受處分人即異議人甲○○（下稱異議人）
    駕駛車牌號碼Ｙ八－四六六八號自小客車，於民國九十六年
    八月二十六日十三時二十分許，在台南縣新化鎮○○路、大
    德路口，因闖紅燈直行，致與車號一二六六－ＪＤ號自小客
    車發生撞及而肇事，經警以異議人「闖紅燈」違規製單舉發
    後，再由原處分機關即交通部公路總局嘉義區監理所麻豆監
    理站以違規事實明確，依道路交通管理處罰條例（下稱處罰
    條例）第五十三條第一項、第六十三條第一項之規定，裁處
    異議人罰鍰新臺幣（下同）二千七百元，並記違規點數三點
    。
二、本件異議意旨略以：異議人駕車經過上開路段時，係在交通
    號誌由綠燈轉黃燈時通過路口，並未闖紅燈，且由路口監視
    器錄影內容並未錄到交通號誌，如何證明異議人闖紅燈，為
    此聲明異議等語。
三、按汽車駕駛人，行經有燈光號誌管制之交岔路口闖紅燈者，
    處一千八百元以上五千四百元以下罰鍰，並記違規點數三點
    ，處罰條例第五十三條第一項、第六十三條第一項定有明文
    。
四、經查：
（一）本件異議人於九十六年八月二十六日十三時二十分許，駕
      駛車號Ｙ八－四六六八號自小客車行經台南縣新化鎮○○
      路、大德路口時，有闖紅燈之違規事實，有卷附台南縣警
      察局南縣警交字第M00000000號舉發違反道路交通管理事
      件通知單附卷可稽。
（二）證人林世華即現場目擊者於九十六年八月二十八日警詢時
      供稱：「因我於九十六年八月二十六日十三時二十分許，
      在台南縣新化鎮○○路與大德路口親眼目擊到當時的車禍
      發生經過，所以警方通知我到所協助調查。」、「（警方
      ‧‧‧調閱路口監視器，發現一部自小客車ＴＬ－七一八
      五號曾在交通事故現場停等紅燈，當時是何人駕駛該車？
      ）是我本人所駕駛沒錯。」、「我當時駕駛之自小客車Ｔ
      Ｌ－七一八五號由新化往新市方向行駛（南向北），行經
      新化鎮○○路與大德路路口時遇紅燈在路口停等時，見對
      向車道一部白色自小客車（北向南）由外側車道闖紅燈欲
      直行往新化方向行駛，適有一部白色自小客車由大德路行
      駛欲左轉往新市方向駛出，發生車禍擦撞造成由大德路方
      向行駛的自小客車差一點就撞到我所駕駛之自小客車ＴＬ
      －七一八五號。是因為我對向車道自小客車闖紅燈才會釀
      禍。」等語（見本院卷第三十三頁、第三十四頁），參以
      本院於九十七年一月二十三日勘驗異議人提出之本件違規
      地點路口監視器錄影光碟結果：1.台南縣新化鎮○○路（
      東西向）、中正路（南北向）路口交通順暢，各行向車輛
      均正常通過行駛。2.未顯現交通號誌。3.一路人在斑馬線
      上由西向東步行通過大德路、中正路路口時，有一白色自
      小客車（下稱Ａ車）在中正路正【由南向北】行駛至路口
      停止線前剎車停等，嗣該名路人通過路口後，Ａ車仍在原
      處停等，並未繼續前進行駛。4.約一秒後，一輛白色自小
      客車（下稱Ｂ車、車號為一二二六－ＪＤ號）自大德路由
      西向東行駛通過路口，適有另一部白色自小客車（下稱Ｃ
      車即異議人駕駛之Ｙ八－四六六八號車輛）自中正路【由
      北向南】行駛通過路口，此時Ａ車（即異議人車輛行向之
      對向車輛）仍停等於停止線前。Ｃ車於越過路口中線後，
      其車右後方與Ｂ車前方發生碰撞肇事等情，有上開光碟一
      份及勘驗筆錄在卷可憑，本件路口交通號誌燈號雖未於監
      視器錄影光碟中顯現，惟依上揭路人及Ａ車用路情形觀之
      ，核與證人林世華證述情節大致相符，足認異議人駕車通
      過上開路口時，其行向號誌業已轉換為紅燈無誤。
（三）次按交通警察製單舉發違反道路交通管理處罰條例所列之
      違規事實，本質上為行政處分，係公務員基於職務上之權
      力，依法就特定之具體事件所為之具公法上效果之單方面
      行政行為，基於公務員為公法上行為具有公信力之原則，
      該行政行為當可被推定為真正，其據以依法處分之事實認
      定亦為正確無誤。本此公信原則，乃立法者賦予行政機關
      制定違反道路交通事件統一裁罰標準及處理細則，使執勤
      警員得當機處分以達其維護交通秩序、安全之行政目的。
      再按執行交通勤務警察依法律規定製單舉發違反道路交通
      管理處罰條例所列之違規事實，並由公路主管機關加以處
      罰，即係行政處分，受處分人不服公路主管機關所為之處
      罰，依道路交通管理處罰條例第八十七條之規定向管轄地
      方法院聲明異議，自屬行政救濟程序，其舉證責任分配，
      應採民事訴訟上舉證責任分配原則，八十七年十月二十八
      日修正公布之行政訴訟法第一百三十六條同揭此旨，而明
      文規定準用民事訴訟法第二百七十七條舉證責任分配之原
      則。是此，異議人雖以前情置辯，惟就駕駛上揭車輛未有
      闖紅燈乙節，並未提出確實事證以供本院調查，是其所辯
      尚非可信，本院亦查無任何證據足資證明執勤員警有捏造
      事實違法取締之情事存在，則執勤警員本其維護交通秩序
      、安全職責所為之舉發，自應受到合法、正確之推定。
五、綜上所述，異議人於上開時、地，駕駛前開自小客車，行經
    有燈光號誌管制之交岔路口，有闖紅燈之違規事實，既可認
    定，則原處分機關據此引用處罰條例第五十三條第一項、第
    六十三條第一項第三款等規定，裁處異議人罰鍰二千七百元
    ，並記違規點數三點，於法即無不當，本件異議無理由，應
    予駁回。
六、據上論結，應依道路交通管理處罰條例第八十七條第二項、
    道路交通案件處理辦法第十九條，裁定如主文。
中    華    民    國    97    年    1     月    28    日
                  交通法庭法  官  鍾邦久
以上正本證明與原本無異。
如不服本裁定應於送達後5日內向本院提出抗告狀（應附繕本）
。
                          書記官  陳慧玲
中    華    民    國    97    年    1     月    29    日


司法院資訊處製作；財團法人民間司法改革基金會備份。
